【裁判字號】    98,訴,158
【裁判日期】    980521
【裁判案由】    違反毒品危害防制條例
【裁判全文】
臺灣雲林地方法院刑事判決               98年度訴字第158號
公  訴  人  臺灣雲林地方法院檢察署檢察官
被      告  丙○○
                    （現另案於臺灣嘉義監獄執行中）
選任辯護人  劉志卿律師
被      告  戊○○
                    （現另案於臺灣雲林監獄執行中）
指定辯護人  本院公設辯護人許俊雄
上列被告因違反毒品危害防制條例案件，經檢察官提起公訴（96
年度偵字第5800號），本院判決如下：
    主  文
丙○○、戊○○均無罪。
    理  由
一、公訴意旨略以：被告丙○○（綽號阿明、忠義）、被告戊○○（綽號阿興）分別或共同基於販賣第一級毒品以牟利之犯
    意，共同持用0000000000、0000000000等門號之行動電話為
    連絡工具，而為以下之行為：
  (一)丁○○於民國96年8 月24日下午5 時許，以不詳處所之公共
    電話撥打給持用0000000000號行動電話之被告丙○○連絡後
    ，相約在雲林縣斗六市隆得利遊藝場前，以一手交錢一手交
    貨之方式，被告丙○○將海洛因1 小包販賣予丁○○，並自
    丁○○處得款新臺幣（下同）3,000 元。
  (二)乙○○前以0000000000號行動電話撥打給持用0000000000號
    行動電話之被告戊○○聯絡後，相約於96年10月23日凌晨3
    時許，在雲林縣斗六市火車站附近之斗六計程車行前。被告
    丙○○、戊○○遂共同至上開約定處，以一手交錢一手交貨
    之方式，由被告戊○○將海洛因1 小包販賣予乙○○，並自
    乙○○處得款700 元，被告戊○○旋即將該販賣所得交給被
    告丙○○。嗣經警於96年10月23日12時30分許，在被告丙○○位於雲林縣斗六市○○路86號9 樓之1 居處查獲，並扣得
    第一級毒品海洛因共計毛重60.8公克、糖粉2 包、安非他命
    吸食器1 組、行動電話3 支、電子磅秤1 臺、注射針筒38支
    及夾鍊袋13包等物，因認被告丙○○、戊○○均涉犯毒品危
    害防制條例第4 條第1 項販賣第一級毒品罪嫌。
二、關於證據能力部分：
  (一)按被告以外之人於審判外之言詞或書面陳述，除法律有規定
    者外，不得作為證據，刑事訴訟法第159 條第1 項定有明文
    。惟被告以外之人於偵查中向檢察官所為之陳述，除顯有不
    可信之情況者外，得為證據；被告以外之人於審判外之陳述
    ，雖不符刑事訴訟法第159 條之1 至第159 條之4 規定得為
    證據之情形，而經當事人於審判程序同意作為證據，法院審
    酌該言詞陳述或書面陳述作成時之情況，認為適當者，亦得
    為證據，刑事訴訟法第159 條之1 第2 項及第159 條之5 第
    1 項分別定有明定。
  (二)經查證人丁○○、黃清池於警詢及偵查中之陳述，共同被告
    戊○○於警詢及偵查中之供述，0000000000、0000000000、
    0000000000號行動電話之通聯紀錄1 份（對於被告丙○○而
    言），共同被告丙○○於警詢及偵查中之供述（對被告戊○○而言），證人乙○○、甲○○於警詢及偵查中之陳述，
    0000000000號行動電話之監聽譯文、法務部調查局96年11月
    19日調科壹字第09623078930 號鑑定書、法務部調查局96年
    11月23日調科壹字第09623079210 號鑑定書、搜索扣押筆錄
    及扣押物品目錄表各1 份，雖均屬被告丙○○、戊○○以外
    之人於審判外之言詞或書面陳述，然經被告2 人與檢察官同
    意作為證據使用，復經本院審酌該言詞或書面陳述作成時之
    情況，亦無不當或有何顯不可信之情形，依上規定，應認具
    有證據能力，得作為本件證據使用。
三、按犯罪事實應依證據認定之，無證據不得認定犯罪事實；被
    告之自白，不得作為有罪判決之唯一證據，仍應調查其他必
    要之證據，以察其是否與事實相符；又不能證明被告犯罪者
    ，應諭知無罪之判決，刑事訴訟法第154 條第2 項、第156
    條第2 項、第301 條第1 項分別定有明文。又刑事訴訟法第
    161 條第1 項規定：檢察官就被告犯罪事實，應負舉證責任
    ，並指出證明之方法。因此，檢察官對於起訴之犯罪事實，
    應負提出證據及說服之實質舉證責任。倘其所提出之證據，
    不足為被告有罪之積極證明，或其指出證明之方法，無從說
    服法院以形成被告有罪之心證，基於無罪推定之原則，自應
    為被告無罪判決之諭知，最高法院92年臺上字第128 號判例
    可資參照。
四、公訴意旨認被告丙○○涉有上開事實欄一、(一)之販賣海洛因
    犯行，無非以證人丁○○、黃清池於警詢及偵查中之陳述，
    0000000000、0000000000、0000000000號行動電話之通聯紀
    錄、搜索扣押筆錄及扣押物品目錄表、法務部調查局96年11
    月19日調科壹字第09623078930 號鑑定書各1 份，扣案第一
    級毒品海洛因共計毛重60.8公克、糖粉2 包、安非他命吸食
    器1 組、行動電話3 支（門號：0000000000號、0000000000
    號、0000000000號）、電子磅秤1 臺、注射針筒38支及夾鍊
    袋13包等物為其主要之論據。另認被告丙○○、戊○○共同
    涉有上開事實欄一、(二)販賣海洛因犯行，無非以證人乙○○
    、甲○○於警詢及偵查中之陳述，共同被告戊○○、丙○○
    於警詢及偵查中之供述，搜索扣押筆錄及扣押物品目錄表、
    0000000000號行動電話之監聽譯文、法務部調查局96年11
    月19日調科壹字第09623078930 號鑑定書、法務部調查局96
    年11月23日調科壹字第09623079210 號鑑定書各1 份、現場
    查獲照片11張，並扣案第一級毒品海洛因共計毛重60.8公克
    、糖粉2 包、安非他命吸食器1 組、行動電話3 支（門號：
    0000000000號、0000000000號、0000000000號）、電子磅秤
    1 臺、注射針筒38支、夾鍊袋13包；第一級毒品海洛因3 包
    （毛重0.98公克）、摩托羅拉行動電話（門號：0000000000
    號）1 支、注射針筒（未開封）1 支、生理食鹽水注射液1
    瓶、分裝鏟1 支等物（另案扣押），為其主要之論據。
五、訊據被告丙○○堅決否認有何公訴意旨所指販賣海洛因犯行
    ，辯稱：其並無使用0000000000號行動電話，亦無販賣毒品
    海洛因給丁○○，而查獲當天與戊○○一起被捉的人是戊○○的買主，與其無關等語。另辯護人之辯護意旨則以：
  (一)證人丁○○關於如何知悉被告丙○○電話及其如何與被告丙○○聯繫交易毒品等情，前後說詞顯有矛盾，且關於被告丙○○販毒之時間及地點等交易事項，先後亦有不符，實難認
    為其證詞毫無合理懷疑而得確信為真實；
  (二)又證人丁○○曾證述係透過黃清池向被告丙○○購買毒品，
    然依黃清池自承持用之0000000000號行動電話，與其所稱被
    告丙○○所持用之0000000000號行動電話並無通聯紀錄可憑
    ，足見丁○○之證述有嚴重瑕疵存在，且無旁證足佐；
  (三)關於乙○○與共同被告戊○○於交易海洛因時，乙○○證述
    被告丙○○並不在場，且證稱有事先打電話與共同被告戊○○聯繫，然戊○○所持用之0000000000號行動電話，於96年
    10月23日凌晨間並無與乙○○之通聯紀錄，是共同被告戊○○之供述，有明顯瑕疵存在，被告丙○○有一同與其前往交
    易一節，應屬虛構；
  (四)共同被告戊○○雖承認犯行，惟確有為圖減輕刑責之機會而
    故意虛構其他共犯犯罪之風險，又其證詞與乙○○所述不符
    ，復無旁證足佐，應無足採；
  (五)又被告丙○○遭查獲持有第一級毒品海洛因合計淨重46.41
    公克，然據鑑定報告可知純質淨重僅有3.09公克，並非巨量
    ，又以糖粉摻入海洛因注射，是施用毒品之人常見的作法，
    電子磅秤除供自己分裝外，亦可作為避免被藥頭所欺騙的檢
    驗重量工具，均尚不足以認為被告有販毒的意圖。此外，在
    供述者具有瑕疵供述之前提情況下，扣案的證物亦無從能作
    為補強證據，是本件不足證明被告丙○○有販賣第一級毒品
    之犯行。
    而被告戊○○固坦承有上開事實欄一、(二)所載之行為，然辯
    稱：其並無毒品海洛因可供販售，僅係幫共同被告丙○○交
    付海洛因及收錢等語。另指定辯護人辯護意旨則以：被告戊○○雖自白犯行，然共同被告丙○○否認有販賣第一級毒品
    予乙○○之犯行，又證人乙○○對於毒品交易情節之證述，
    前後不一互有矛盾，顯有瑕疵存在，且證人甲○○並不知悉
    乙○○於96年10月23日凌晨有與被告戊○○接觸或購買毒品
    等情。此外，證人乙○○與被告戊○○所稱上開交易時間內
    ，並無乙○○以其0000000000號行動電話撥打給被告戊○○
    所持用0000000000號行動電話之通聯或譯文，可見被告戊○○之自白與事實有所出入，又無充分補強證據情形下，自不
    能僅憑證人乙○○有瑕疵之證詞，而逕為不利於被告戊○○
    之認定等語。
六、經查：
  (一)關於被告丙○○所涉起訴書事實欄一、(一)部分：
    1.按施用毒品者指稱其向某人買受毒品之證詞，不得作為有
      罪判決之唯一證據，仍須調查其他必要之證據，以察其是
      否與事實相符；蓋毒品買受者之指證，其憑信性於通常一
      般人已有所懷疑，尚難確信其為真實之程度，況依毒品危
      害防制條例第17條之規定，其供出毒品來源因而破獲者，
      復得減輕其刑，則其指證之真實性猶有疑慮，是施用毒品
      者之指證，其真實性有待其他必要證據加以補強。所謂必
      要之補強證據，固不以證明販賣毒品犯罪構成要件之全部
      事實為必要，但以與施用者之指證具有相當之關聯性為前
      提，其經與施用者之指證綜合判斷，已達於確信其為真實
      之程度者，始得為有罪之認定，此有最高法院93年度臺上
      字第1147號、94年度臺上字第2033號等判決意旨可資參照
      。
    2.本件證人丁○○於96年8 月25日、96年9 月6 日警詢與96
      年9 月27日之檢察官訊問時雖均陳稱：96年8 月24日下午
      3 或4 時許在斗六市圓環隆得利遊藝場內以3,000 元向丙○○購買1 小包第一級毒品海洛因等語（96年他字第948
      號卷第4 頁、第17頁、第36頁）。然查：
      (1)關於如何向被告丙○○聯繫購買毒品等情，其於96年8
        月25日警詢時陳稱：「我是請朋友打電話給丙○○，並
        由我朋友和丙○○約定時間、地點後，我朋友再告知我
        時間、地點，我再到約定地點與丙○○交易毒品。」、
        「因我朋友綽號叫『老池』之男子也有施用毒品，他不
        肯告訴丙○○的電話，因我需要毒品時須經過他，他才
        可從中獲得少許毒品注射施用。」等語（96年他字第
        948 號卷第4 頁）。另其於96年9 月27日警詢時亦陳稱
        ：「我是以公用電話撥打黃清池所使用行動電話
        0000000000說我要購買毒品海洛因500 元或3,000 元，
        後黃清池便向綽號『忠義』之人接洽購買毒品，隨後我
        再撥給黃清池使用電話確認。」、「我不知道丙○○的
        電話所以需由黃清池代為聯絡接洽。」等語（同上卷第
        30頁）。但96年9 月27日之檢察官訊問時即改證稱：「
        我以公共電話打電話給丙○○。」、「我之前曾透過綽
        號『老池』即黃清池向丙○○買毒品，但8 月24日該次
        是我自己向丙○○購得毒品的。」、「（問：8 月24日
        你是打哪一支電話向丙○○買毒品？）我打0000000000
        號。」等語（同上卷第36頁）。至本院98年4 月21日審
        理時證述：96年9 月6 日所述被告丙○○的電話是丙○○本人所告知，其記載在一本本子內，該次是因為員警
        拿拘票抓人要問藥頭電話，其說電話放在家裡，員警才
        載其回家拿本子，而知道上開電話號碼等語（本院卷第
        142 頁背面至第143 頁）。關於證人丁○○如何知悉被
        告丙○○的電話，及96年8 月24日該次如何向被告丙○○購買毒品，是否透過黃清池購得，其供述前後互有歧
        異，並非無瑕疵存在。
      (2)再者，證人丁○○於本院98年4 月21日審理時證述：其
        96年8 月那陣子常常被抓，不確定正確的時間，但約有
        6 、7 次，最後是受到1 次緩起訴處分。其當時施用海
        洛因的來源是向2 、3 個藥頭購買的。其在24日晚上第
        1 次被查獲的，當時沒有說到「忠義」這個名字，說藥
        頭叫阿明，96年8 月25日那次筆錄不是第1 次被抓到那
        天做的，是送到地檢署訊問之後，被要求要協助警方抓
        阿明，回警局之後員警拿給照片要其指阿明是誰，一開
        始其都推說不知道，後來被問到沒辦法所以才說出「忠
        義」這個名字等語（本院卷第138 頁至第139 頁、第
        143 頁至第144 頁）。由證人丁○○上開證述，可知其
        當時有向2 、3 個藥頭購買毒品，一開始又不願意供出
        毒品來源，之後不僅供出藥頭是被告丙○○，還提出所
        謂丙○○所使用之3 個行動電話門號稱：0000000000號
        已停用中，又更改新的門號0000000000號及0000000000
        號，尚使用中等語（96年他字第948 號卷第31頁）。然
        而，施用毒品者為求減輕其刑，則其指證之真實性猶有
        疑慮，是其指證真實性有待其他必要證據加以補強，被
        告丙○○否認上開0000000000號行動電話為其所持用，
        證人丁○○證述當時有向2 、3 個藥頭購買毒品海洛因
        ，對於上開電話是否能確定係被告丙○○所使用，並非
        全然無疑；縱使如其所述，上開電話號碼確實為被告丙○○所使用，但由被告丙○○遭扣押並承認為其所有之
        2 支行動電話，門號分別為0000000000號、0000000000
        號（0000000000號為共同被告戊○○所有，本院卷第
        150 頁），均無任何1 支電話之號碼與證人丁○○上開
        所述被告丙○○所使用之號碼相符，是其證詞是否可信
        尚有疑義。
      (3)此外，證人丁○○於警詢、偵查中所稱，前後不一，已
        如前述，且依其所述，在96年8 月24日不論係其自己以
        公共電話撥打或透過黃清池所使用0000000000號行動電
        話撥打給所謂被告丙○○所持用之0000000000號行動電
        話，惟查該行動電話於96年8 月24日，均無任何以公用
        電話或0000000000號行動電話撥打之通聯紀錄，此有上
        開0000000000號行動電話通聯紀錄1 份在卷可稽（附件
        第32頁至第33頁）。是則證人丁○○上開證述有以公用
        電話或透過黃清池撥打給被告丙○○所持用之上開行動
        電話購買海洛因云云，與卷附上開行動電話通聯紀錄即
        有不符，故其證詞是否與事實相符，顯有疑問。
    3.證人黃清池於96年9 月27日警詢陳稱：「所持用之行動電
      話號碼為0000000000號」、「本身向綽號『宗義』之男子
      購買過3 、4 次，後來約在96年8 月間我再撥0000000000
      號電話不通，我就沒再向他購買了。」等語（96年他字第
      948 號卷第25頁至第26頁）。其於96年9 月27 日 之檢察
      官訊問復為相同之陳述，又稱：「（問：最後一次是何時
      打給他買毒品？）8 月份有打他的電話：0000000000，後
      來就一直打不通了。」等語（同上卷第37頁），雖亦稱被
      告丙○○持用上開0000000000號行動電話，並以該電話做
      為聯絡販賣第一級毒品海洛因之用，然查上開0000000000
      號電話一直到96年9 月9 日均在使用中，且每天均有通聯
      紀錄，被告丙○○與黃清池若確實有使用上開行動電話聯
      繫，應會留有通聯紀錄或譯文，但上開電話號碼自96年8
      月1 日起至96年9 月9 日止，卻均無與黃清池所持用之
      0000000000號電話之紀錄。並觀諸黃清池0000000000號電
      話自96年7 月1 日起至96年8 月22日止，亦無與被告丙○○持用上開0000000000號行動電話通聯之紀錄，此均有通
      聯紀錄在卷可憑（附件第2 頁至第47頁）。從而，被告丙○○是否持用上開0000000000號行動電話，作為販毒聯繫
      使用一節，亦有疑問；同時，無法佐證證明證人丁○○之
      證述係與真實相合。
    4.揆諸前引最高法院判決意旨，自不能僅以毒品施用者即證
      人丁○○所為上開有瑕疵且顯與事實不符之證詞，逕為不
      利於被告之認定。末查，由被告丙○○扣得第一級毒品海
      洛因（共計毛重60.8公克，合計淨重46.41 公克，純質淨
      重3.09公克），經送往法務部調查局鑑定結果，含有第一
      級第6 項毒品海洛因成分，有該局96年11月19日調科壹字
      第09623078930 號鑑定書1 份可憑，被告持有大量毒品海
      洛因與糖粉2 包、電子磅秤1 臺、注射針筒38支、夾鏈袋
      共13包等物，固然可疑，惟被告本身亦有施用海洛因之前
      科紀錄，此有被告臺灣高等法院被告前案紀錄表1 份附卷
      足參，另電子磅秤、夾鏈袋等物本有多種用途，並不限於
      販賣毒品始得使用，縱上開證詞相互勾稽，亦難認為已達
      於確信其為真實之程度，是依罪疑有利於被告原則，尚難
      認定被告丙○○有事實欄一、(一)所載之販賣第一級毒品犯
      行。
  (二)關於被告戊○○所涉起訴書事實欄一、(二)部分：
    1.按被告之自白，雖為證據之一種，但必與事實相符者為限
      ，若其自白顯有疑義，而審理事實之法院，就其職權調查
      之所得，仍未能證明其自白確與事實相符者，自不得據為
      認定犯罪事實唯一之基礎，最高法院18年上字第1087號判
      例參照。
    2.關於證人乙○○之證述：
    (1)於96年10月23日警詢時陳稱：「96年10月23日凌晨2 點左
      右在斗六火車站前斗六計程車行碰到綽號『阿興』戊○○
      我以新臺幣1,000 元購買一包海洛因。」等語（96年偵字
      第5800號卷第27頁）。
    (2)於96年10月23日之檢察官訊問時證稱：「（問：23日凌晨
      在計程車行外面，是否有與甲○○一起遇到『阿興』騎機
      車經過？）對，是我把他叫下來。」、「（問：大約凌晨
      幾點？）約近3 、4 點時。」、「（問：這一次凌晨遇到
      『阿興』是否有向他購買500 元的海洛因？）是的，我當
      面給他500 元，『阿興』給我海洛因，甲○○有看到我與
      『阿興』靠近。」等語（96年他字第948 號卷第54頁）。
    (3)於本院98年4 月7 日審理時證稱：「（問：你認識一個綽
      號叫阿興的人？）不認識，我拿毒品叫興哥，但我不認識
      他。」、「（問：96年10月23日你在斗六圓環貴賓大旅行
      社被警察查獲？）是。」、「（問：你被警察抓到那天，
      當天凌晨你是否有在斗六火車站前面的一個計程車行，跟
      一個人買海洛因？）戊○○？（問：你是跟戊○○買海洛
      因？）對。（問：你當天如何跟戊○○在那邊碰到？）打
      行動電話給他，他送過來給我。」、「（問：當天你是否
      跟一位甲○○在一起？）是。」、「（問：所以你的意思
      你有事先跟戊○○約好？）有。（問：你是用那個電話打
      給他？）我用0000000000那支。」、「（問：你確定在凌
      晨這次你有打電話給他？）有。（問：你是在凌晨幾點打
      給他？）差不多2 、3 點，我不太確定。」、「（問：你
      凌晨跟戊○○買毒品是事先電話聯絡或剛好碰到？）電話
      聯絡，他再拿過來給我。（問：買多少？）我記得我當時
      拿700 給他。（問：你事先聯絡要買多少？）要拿1,000
      。」、「我那時候有先打電話給興哥，興哥就說戊○○剛
      好人在外面，他剛好騎過去，我就趕快打電話給戊○○，
      戊○○就順便拿給我這樣。」、「（問：是打那支電話跟
      他聯絡？）就是監聽譯文那通。（問：0000000000？）對
      。」等語（本院卷第95頁至第97頁、第100 頁背面、第
      101 頁背面）。
    (4)證人乙○○於上開警詢及偵查中均陳稱，係於96年10月23
      日凌晨在斗六火車站前斗六計程車行碰到綽號「阿興」戊○○，才向其購買海洛因，然其本院審理時才稱有事先撥
      打電話予被告戊○○所持用之0000000000號行動電話購買
      毒品海洛因，先後說法明顯歧異；又購買毒品海洛因之價
      格究竟為1,000 元、500 元，還是審理中所稱之1,000 元
      ，然後僅交付700 元，亦有出入，是其證詞關於重要之交
      易過程、毒品價格部分，前後矛盾，顯有瑕疵存在。
    (5)又證人乙○○於審理中所稱係先以其所持用0000000000號
      行動電話撥打給被告戊○○所持用之0000000000號行動電
      話，此部分雖與被告戊○○之自白相符；然而，被告戊○○於本院審理時供稱：其綽號不是「興哥」，那天印象中
      乙○○是打0000000000的電話，叫其興哥，因為不認識，
      覺得很奇怪，先問乙○○人在那裡，騎機車去看這人是否
      認識，乙○○當時有向其說要海洛因，因為不認識，身上
      也沒東西，後來回去問丙○○認不認識，丙○○好像說不
      認識。乙○○才說是一個叫阿凱的朋友，丙○○說認識阿
      凱，然後其才再次前往交易，前後2 次約間隔1 小時等語
      （本院卷第103 頁至第105 頁）。是被告戊○○所自白之
      交易過程，與證人乙○○所述不同，且乙○○並無提到有
      先後2 次接觸，或等待交付毒品海洛因之時間，是被告戊○○自白是否與事實相符而可採信，並非無疑。
    (6)此外，復查卷附被告戊○○所持用0000000000號行動電話
      通聯譯文，於96年10月23日凌晨並無與乙○○所持用之
      0000000000號行動電話之通聯紀錄，此有通聯譯文1 份、
      錄音光碟及本院公務電話2 份在卷可參（96年偵字第5800
      號卷第90頁、本院卷第119 頁、第125 頁）。證人乙○○
      另於警詢及偵查中均陳稱，於96年10月23日上午有以其上
      開電話撥打被告戊○○所持用之0000000000號行動電話，
      委託甲○○聯絡購買安非他命事宜等情（96年偵字第5800
      號卷第26頁至第27頁、96年他字第948 號卷第52頁至第56
      頁），通聯譯文中確實有相關通聯紀錄與譯文存在，並無
      遺漏之情形，是兩相對照，應認為乙○○於96年10月23日
      凌晨並無與被告戊○○以電話先行聯繫。從而，證人乙○○之證詞與被告戊○○之自白，顯然與事實不符。
    3.證人乙○○雖於上開警詢證述：當時甲○○有在現場，有
      看到其與被告戊○○靠近等語，然證人甲○○於96年10月
      23 日 檢察官訊問時證述：「（問：你在今天被逮捕之前
      是否有見過「阿興」這個人？）有在天亮之前的凌晨，在
      斗六計程車行有看到『阿興』騎機車經過，『阿寬』（按
      ：乙○○）認出『阿興』。」、「（問：今天凌晨你與『
      阿寬』遇到『阿興』時知不知道『阿寬』有跟『阿興』買
      毒品？）不知道，他們有無靠近我也沒有印象。」等語（
      96 年 他字第948 號卷第56頁），亦僅能證明乙○○與被
      告戊○○相遇，惟無法證明96年10月23日凌晨乙○○有撥
      打電話給被告戊○○，或向被告戊○○購買毒品之情事。
    4.是被告戊○○雖然坦承上開事實欄一、(二)所記載之行為，
      惟之自白，不得作為有罪判決之唯一證據，仍應調查其他
      必要之證據，以察其是否與事實相符，惟依據卷附通聯紀
      錄觀之，被告戊○○自白就重要交易過程有明顯不相符之
      處，其自白顯有疑義，是難認與事實相符，揆諸上開最高
      法院判例意旨，自然不得據為認定犯罪事實唯一之基礎。
      又就證人乙○○之證述，亦有前開之瑕疵可指，所述是否
      即為事實，存有疑義；另甲○○之陳述亦無法明確證明證
      人乙○○有向被告戊○○購買海洛因，均尚不足以使本院
      確信被告戊○○有事實欄一、(二)所載之販賣第一級毒品海
      洛因犯行。
    5.被告戊○○遭查扣之第一級毒品海洛因3 包（合計毛重
      0.98公克，合計淨重0.40公克），經送往法務部調查局鑑
      定結果，含有第一級第6 項毒品海洛因成分，有該局96年
      11月23日調科壹字第09623079210 號鑑定書1 份可憑，雖
      被告戊○○陳稱係共同被告丙○○交付供販買使用，然為
      同案被告丙○○所否認，是無從證明係供販賣他人所用，
      又被告戊○○本身亦有施用海洛因之前科紀錄，此有被告
      臺灣高等法院被告前案紀錄表1 份附卷足參，是扣案注射
      針筒（未開封）1 支、生理食鹽水注射液1 瓶、分裝鏟1
      支，被告戊○○供陳係為個人使用，並非不足採信，因此
      尚難據此認定被告戊○○有事實欄一、(二)所載之販賣第一
      級毒品犯行。
  (三)關於被告丙○○所涉起訴書事實欄一、(二)部分：
    1.共同被告戊○○之指述：
    (1)於96年10月23日之警詢時供陳：「自96年10月14日起，丙○○叫我到雲林縣斗六市鎮○里○○路86號9 樓之1室 租
      屋處所，他說：『我知道你現在沒錢，很艱苦，可以過來
      幫他的忙（意指拿藥仔給對方，並向對方收錢之後，再將
      錢交給他），如欠生活開銷費用或要吸食施打毒品海洛因
      ，他可以幫我並拿給我』。」等語（96年偵字第5800號卷
      第16頁）。
    (2)其並於96年11月27日之檢察官訊問時陳稱：「（問：乙○○說你們被警查獲前的凌晨在路邊，他有遇到你，向你買
      毒品1,000 元？）有。乙○○是在火車站的計程車行遇到
      我，我拿1,000 元的海洛因給他，他拿700 元給我，當時
      丙○○也在場。那一次是乙○○打電話給我，他叫我阿興
      ，我覺得奇怪。」、「（問：你與丙○○是騎機車經過該
      處？）一開始是我一個人經過，後來他又打電話進來，我
      與丙○○經過之後，才把毒品交給他。」、「（問：你有
      承認你有在當天凌晨，與丙○○賣毒品海洛因給乙○○？
      ）我承認。但是700 元現場丙○○就收走了。」等語（同
      上卷第121 頁）。
    (3)於98年3 月25日準備程序時供陳：「（問：在96年10月23
      日凌晨有到斗六計程車行去遇到乙○○？）那時候有。」
      、「（問：那時候是否有電話先聯絡？）我忘記了，好像
      是臨時遇到的。」、「（問：丙○○有無跟你一起去？）
      我印象中那天好像沒有去的樣子。」等語（本院卷第61頁
      背面至第62頁）。
    (4)於本院98年4 月7 日審理時亦指證：其為被告丙○○販賣
      毒品海洛因，並96年10月23日凌晨因為不認識乙○○，而
      打電話或返回租屋處詢問被告丙○○是否可以販賣海洛因
      給乙○○，其間相差約1 小時，然第2 次到場時乙○○只
      有700 元，其無法作主所以要詢問被告丙○○，不是當場
      問就是打電話，關於被告丙○○是否一同前往販賣予乙○○等情，其已經無法確認等語（本院卷第104 頁背面至第
      107 頁）。
    2.關於被告丙○○是否有一同前往及在場等重要情節，共同
      被告戊○○之說詞，前後數次存有差距，顯有瑕疵。此外
      ，共同被告戊○○就是否與證人乙○○以行動電話聯繫一
      節，兩人前後證述均有不一，從「偶然相遇」到「事先有
      以電話聯絡」（詳前述），又依據卷內共同被告戊○○所
      持用行動電話之相關通聯譯文，復查無與證人乙○○之通
      話紀錄，此有卷附0000000000號通聯譯文1 份、錄音光碟
      及本院公務電話2 份可參（96年偵字第5800號卷第90頁、
      本院卷第119 頁、第125 頁），是其等之說法與事實不符
      ，已如前述，均有可議。
    3.此外，復觀上開0000000000號通聯譯文紀錄，亦無所謂共
      同被告戊○○所述撥打電話向被告丙○○詢問等通聯譯文
      ，依共同被告戊○○所證，其有返回丙○○租屋處向被告
      丙○○詢問，則其第2 次再前往交付毒品之地點，發現乙○○只有700 元時，如無以電話詢問之紀錄，應是當面詢
      問被告丙○○。但參照證人乙○○於上開警詢、偵查中或
      是本院審理中之證述，無論是96年10月23日凌晨2 點左右
      在斗六火車站前斗六計程車行碰到綽號「阿興」戊○○，
      或事先有先撥打電話0000000000號行動電話聯繫，均是共
      同被告戊○○，雖表示其之前購買毒品時曾聽過其他綽號
      為「阿凱」的男子說過是「忠義」，但直至96年10月23
      日被警察查獲前都沒有見過被告丙○○等語（本院卷第95
      頁至第98頁反面），均無提到交易時被告丙○○在場等情
      ，也均未提到與共同被告戊○○有2 次接觸，或有等待交
      付毒品之時間等情，顯然與共同被告戊○○之證述不符，
      益徵共同被告戊○○之證述具有瑕疵，存在諸多疑點，難
      認與事實相符；同時，由證人乙○○之證述，也無法直接
      指證被告丙○○有何共同販賣第一級毒品海洛因之行為。
      另證人甲○○上開證述，關於證人乙○○是否與共同被告
      戊○○接觸購毒都無法確定，更遑論證述乙○○確實有向
      被告丙○○購買毒品海洛因等情。
    4.綜合上開各節，被告丙○○堅詞否認有與共同被告戊○○
      共犯事實欄一、(二)犯行，且共同被告戊○○之指述，復有
      前述矛盾及可疑之處，難認與事實相符而得據為不利被告
      丙○○之認定，且證人乙○○、甲○○之證詞，均無法直
      接證明被告丙○○有與共同被告戊○○共犯販賣第一級毒
      品海洛因之犯行。另關於扣案物之說明已如前述，於此不
      贅。是尚難認定被告被告丙○○有共犯事實欄一、(二)所載
      之販賣第一級毒品犯行。
  (四)綜上，檢察官所提出被告丙○○與戊○○有如前述之扣案物
    品，固然可疑，然其主要所指出證人丁○○、乙○○於警詢
    與檢察官訊問之證述筆錄，屬於施用毒品者之單一指述，且
    存有上開明顯矛盾與瑕疵，仍有合理懷疑存在，而被告戊○○之自白供述與證詞，亦有前後不一，與證人證述、通聯紀
    錄及譯文不相符合之情形，亦無法說服本院得出被告丙○○
    個人或與被告戊○○有共同販賣第一級毒品之有罪心證，即
    檢察官所指被告2 人販賣海洛因之犯行，仍有合理懷疑存在
    ，其證明自難謂已達一般人可確信其為真實，已超越合理懷
    疑之程度。此外，本院復查無其他證據足以證明被告確有公
    訴人所指之販賣第一級毒品海洛因犯行，被告之行為既屬不
    能嚴格證明，基於「罪疑為輕」之原則，本院自應依法諭知
    被告丙○○與戊○○無罪之判決。
七、據上論斷，刑法第301 條第1 項，判決如主文。
本案經檢察官郭俊男到庭執行職務
中    華    民    國    98    年    5     月    21    日
                    刑事第三庭 審判長法  官 林 輝 煌
                                     法  官 李 貞 瑩
                                     法  官 蕭 雅 毓
以上正本證明與原本無異。
如不服本判決應於收受判決後10日內向本院提出上訴書狀，並應
敘述具體理由；其未敘述上訴理由者，應於上訴期間屆滿後20日
內向本院補提理由書（均須按他造當事人之人數附繕本）。「切
勿逕送上級法院」。
                                     書記官 鍾 宜 津
中    華    民    國    98    年    5     月    21    日


司法院資訊處製作；財團法人民間司法改革基金會備份。
